臺灣嘉義地方法院民事裁定
111年度消債更字第10號
聲  請  人  吳佳真

代  理  人  邱創典律師（法律扶助律師）
債  權  人  遠東國際商業銀行股份有限公司

法定代理人  周添財


債  權  人  中國信託商業銀行股份有限公司


法定代理人  利明献


債  權  人  仲信資融股份有限公司

法定代理人  陳瑞興


上列當事人因消費者債務清理事件聲請更生，本院裁定如下：
    主  文
更生之聲請駁回。
聲請費用由聲請人負擔。
    理  由
一、按債務人不能清償債務或有不能清償之虞者，得依本條例所
    定更生或清算程序，清理其債務，消費者債務清理條例（下
    稱消債條例）第3條定有明文。再按債務人對於金融機構負
    債務者，在聲請更生或清算前，應向最大債權金融機構請求
    協商債務清償方案，或向其住、居所地之法院或鄉、鎮、市
    、區調解委員會聲請債務清理之調解；債務人為前項請求或
    聲請，應以書面為之，並提出財產及收入狀況說明書、債權
    人及債務人清冊，及按債權人之人數提出繕本或影本；協商
    或調解成立者，債務人不得聲請更生或清算。但因不可歸責
    於己之事由，致履行有困難者，不在此限。同條例第151 條
    第1、2、7項分別定有明文。準此，債務人不能清償債務或
    有不能清償之虞者，且依前揭規定請求協商而協商不能成立
    時，始得依更生或清算程序清理其債務。是則若債務人雖依
    前揭規定請求協商而協商不能成立，債務人雖非不得向本院
    聲請更生或清算，但債務人若無不能清償債務之情事或有不
    能清償債務之虞者，應認其聲請更生或清算不備其他要件，
    且其情形不能補正，法院以裁定駁回之。此觀諸同條例第8
    條規定甚明。
二、本件聲請人主張因入不敷出，以債養債，以致無力清償。對
    於遠東國際商業銀行股份有限公司（下稱遠東銀行）等金融
    機構及非金融機構負有新臺幣（下同）1,226,421元之無擔
    保無優先債務，因有不能清償債務情事，前已提出債權人清
    冊，以書面向本院聲請債務清理調解，最大債權銀行遠東銀
    行提出以債權本金1,202,473元，分180期、利率5％、每月還
    款金額為9,510元之還款方案，惟聲請人無法負擔上開方案
    ，且債權人均未到庭調解，以致調解不成立。又聲請人復未
    經法院裁定開始清算程序或宣告破產，爰請求裁定准予更生
    等語。
三、經查：
  ㈠本件聲請人主張依消債條例向本院聲請債務清理調解程序，
    最大債權銀行遠東銀行具狀陳報經與聲請人代理人聯繫，其
    縱使提供以債權本金1,202,473元，分180期、利率5％、月付
    9,510元之還款方案，惟聲請人表示月付能力為2,000元，無
    法負擔上開方案，本件顯無調解成立之可能，請核發調解不
    成立證明；而聲請人表示每月約可清償2,000元左右，故無
    法負擔最大債權銀行遠東銀行所提之還款方案，因債權人均
    未到庭調解，以致調解不成立等情，業經本院調閱110年度
    司消債調字第182號調解卷（下稱調解卷）核閱屬實，本件
    聲請人所提更生之聲請所應審究者為其現況是否有不能清償
    債務或有不能清償之虞之情事。
  ㈡聲請人主張其有不能清償債務之情事，並提出財產及收入狀
    況說明書、債權人清冊、債務人清冊、身分證、財團法人金
    融聯合徵信中心查詢當事人綜合信用報告－債務清理條例前
    置協商專用債權人清冊及回覆書、勞工保險被保險人投保資
    料表、自願職保被保險人投保資料表、戶籍謄本、在職證明
    書、薪資明細表、全國財產稅總歸戶財產查詢清單、財政部
    南區國稅局新營分局108、109年度綜合所得稅各類所得資料
    清單、行車執照、存摺內頁為證（見調解卷第11至37頁，本
    院卷第63至65、81至103頁）。經查：
  ⒈聲請人主張自民國110年10月12日起任職於碁富食品股份有限
    公司擔任作業員，110年10月領18,000元、11月領27,000元
    ，每月底薪26,000元，每月含加班費平均收入約28,000元云
    云，並提出在職證明書、薪資明細表為證。惟本院審酌聲請
    人110年10月工作20天薪資20,446元、11月薪資32,383元、1
    2月薪資31,171元，平均每月薪資31,748元（計算式：〈20,4
    46元÷20天×31天＋32,383元＋31,171元〉÷3個月，元以下四捨
    五入），故聲請人每月收入以31,748元為計算標準。
  ⒉聲請人主張其每月必要生活支出按衛生福利部公告111年度臺
    灣省最低生活費14,230元之1.2倍即17,076元為計算，依消
    債條例第64條之2第1項規定，應予准許。
  ⒊承前，本件聲請人每月收入31,748元，扣除每月必要生活支
    出17,076元後，尚有餘額14,672元（計算式：31,748元－17,
    076元），足以清償最大債權銀行遠東銀行所提每月還款9,5
    10元之還款方案，亦可清償仲信資融股份有限公司之2筆債
    務每月分別繳款金額1,153元、983元之分期付款約定，縱比
    照上開最大債權銀行遠東銀行之還款方案，每月還款金額為
    360元（計算式：61,712元÷180期×〈1＋5％〉），更遑論聲請人
    係於110年3月購買2支iphone手機，而積欠仲信資融股份有
    限公司前開債務。況聲請人為67年11月生，目前43歲，距法
    定退休年齡尚遠，且有相當之工作能力，倘願意積極工作，
    甚可加速清償積欠之債務。是以，本件依聲請人之收支狀況
    ，衡酌所積欠之無擔保或無優先權債務1,284,902元（依債
    權人陳報之債權總額），尚難認其有不能清償債務或有不能
    清償之虞之情事，聲請人自應於能力範圍內盡力清償債務，
    方符合消債條例兼顧保障債權人公平受償及重建復甦債務人
    經濟生活之立法目的。
四、綜上所述，依本件聲請人之每月收入不能認定不足以維持基
    本生活，且依其上開信用、財產、勞務能力所具之清償能力
    以觀，亦難遽認聲請人有不能清償債務或有不能清償之虞之
    情形，核與消債條例第3條所定要件不符，且此要件不符亦
    無從補正，揆諸前開說明，其聲請為無理由，自應予駁回。
五、據上論結，本件聲請為不合法，依消債條例第11條第1項、
    第8條前段，裁定如主文。
中　　華　　民　　國　　111 　年　　4 　　月　　6 　　日
                  民事第二庭法　官　陳威憲
以上正本係照原本作成。
如不服本裁定，應於裁定送達後10日內，以書狀向本院提出抗告
，並繳納抗告費新臺幣1,000元。
中　　華　　民　　國　　111 　年　　4 　　月　　6 　　日
                            書記官  方瀅晴